【裁判字號】    99,上訴,18
【裁判日期】    990803
【裁判案由】    違反槍砲彈藥刀械管制條例
【裁判全文】
臺灣高等法院刑事判決                  99年度上訴字第18號
上  訴  人
即  被  告  甲○○
選任辯護人  陳鄭權律師
            丁俊和律師
上列上訴人即被告因違反槍砲彈藥刀械管制條例案件，不服臺灣
桃園地方法院98年度訴字第722 號，中華民國98年10月14日第一
審判決（起訴案號：臺灣桃園地方法院檢察署98年度偵字第3430
號），提起上訴，本院判決如下：
    主  文
上訴駁回。
    事  實
一、甲○○前有違反肅清煙毒條例、槍砲彈藥刀械管制條例、藥
    事法、毒品危害防制條例等前科，民國95年間因違反毒品危
    害防制條例案件，經本院以96年度上訴字第2892號判處有期
    徒刑10月，減為有期徒刑5 月確定，入監執行後，於97年5
    月26日縮短刑期執行完畢（於本案構成累犯）。甲○○明知
    可發射子彈具有殺傷力之槍枝，係槍砲彈藥刀械管制條例第
    4 條第1 項第1 款所列管之槍砲，非經中央主管機關許可，
    不得無故持有，竟於96年5 月18日後之某日，在其位於桃園
    縣平鎮市○○路161 巷78號居所內，收受成年友人「曾有海
    」（音譯）所交付之具有殺傷力之土造長槍1 枝（槍枝管制
    編號0000000000號）及長短金屬管各1 枝，自斯時起，即未
    經主管機關許可而持有之，並將之置於麻袋內藏放在上開居
    所房間桌子底下。嗣於98年1 月22日下午4 時30分許，因警
    方根據線報獲悉甲○○疑持有槍枝，乃至甲○○上開居所表
    明來意後，甲○○自知犯行曝光，即配合取出上開具有殺傷
    力之槍枝扣案。
二、案經桃園縣政府警察局中壢分局報告臺灣桃園地方法院檢察
    署檢察官偵查起訴。
    理  由
一、按被告以外之人於審判外之言詞或書面陳述，除法律有規定
    者外，不得作為證據，刑事訴訟法第159 條第1 項固有明文
    。然依同法第159 條之5 規定：「被告以外之人於審判外之
    陳述，雖不符前4 條之規定，而經當事人於審判程序同意作
    為證據，法院審酌該言詞陳述或書面陳述作成時之情況，認
    為適當者，亦得為證據。當事人、代理人或辯護人於法院調
    查證據時，知有第159 條第1 項不得為證據之情形，而未於
    言詞辯論終結前聲明異議者，視為有前項之同意」，其立法
    旨趣無非係慮及傳聞證據未經當事人之反對詰問予以核實，
    原則上先予排除，惟若當事人已放棄詰問或未聲明異議，基
    於證據資料愈豐富，愈有助於真實發見之理念，且強化言詞
    辯論主義，法院仍可承認該傳聞證據之證據能力。被告於原
    審雖爭執其警詢自白之任意性，惟於本院審理時已不再爭執
    ，並就與本案所引供述證據及非供述證據之證據能力，均表
    示無意見同意引為證據（見本院卷第45頁反面），而迄本案
    言詞辯論終結前，檢察官、被告及其辯護人均無聲明異議，
    本院審酌該言詞陳述或書面陳述作成時之情況，該證據之取
    得並無不法，且經本院踐行調查證據程序，認為以之作為本
    案證據亦屬適當，自有證據能力。
二、訊據被告固坦承持有上開槍枝，惟仍辯稱：上開槍枝根本是
    廢鐵，不具殺傷力，應該重新再送鑑定，以確定是否有殺傷
    力。辯護意旨則以：內政部警政署刑事警察局鑑驗書係以檢
    視法及性能檢驗法，鑑定扣案槍枝認有殺傷力，其並未實際
    射擊，所為鑑定意見，容有疑義；又依法務部調查局鑑定通
    知書，扣案之『長枝槍管』因槍管內部含有可向槍管兩端滑
    動之長約lOcm的金屬材質管狀物，故根本無法讓彈丸通過，
    而無法發射槍彈；另『短枝槍管』因內部滑膛無彈室亦無法
    發射制式子彈，而若適用土造子彈乃需特殊處理，而所謂特
    殊處理之例子，即報告所載需由法務部調查局如此專業單位
    機關在『剔除內部裝藥后』之小蜜蜂鞭炮底部安裝模擬槍用
    分解式彈殼子彈之底火機構及底火、並於前端加裝（坎入）
    1 顆直徑8mm.重2.05公金屬材質彈丸（鋼珠），內部填裝鞭
    炮火藥（約0.6 公克）等等程序，方可組成短枝槍管所可發
    射之模擬子彈，即可知扣案之槍枝根本無法以『長枝槍管』
    發射彈丸，而『短枝槍管』所能發射之彈丸，乃是法務部調
    查局自行製作之有安裝子彈之底火機構及底火之模擬土造子
    彈，扣案槍枝本身根本無法發射彈丸而有殺傷力等語。
三、本院查：
  (一)98年1 月22日16時許，被告為警在其桃園縣平鎮市○○路16
    1 巷78號內查獲扣案土造長槍、槍管之事實，為被告坦承在
    卷，並有桃園縣政府警察局中壢分局搜索扣押筆錄、現場照
    片及扣案土造長槍、槍管可佐，堪認屬實。又扣案土造長槍
    、槍管經送內政部警政署刑事警察局以檢視法、性能檢驗法
    鑑定結果認：(1)送鑑土造霰彈槍1 枝（槍枝管制編號000000
    0000號），認係土造長槍，由擊發機構與木質槍身組合而成
    ，經檢視，欠缺槍管，惟以同案金屬管組合後，其擊發功能
    正常，可供擊發適用子彈使用，認具殺傷力；(2)送鑑槍管2
    枝，認均係金屬管（其中1 枝內部暢通；另1 枝內部具金屬
    細管）等情，有內政部警政署刑事警察局98年3 月9 日刑鑑
    字第0980016193號槍彈鑑定書1 份在卷可稽（見偵查卷第46
    、47頁）；經本院將扣案土造長槍、槍管再送法務部調查局
    以動能測試法鑑定扣案土造長槍、槍管組合後能否擊發適用
    子彈，經該機關鑑定結果：(1)送鑑非制式長槍（管制編號：
    0000000000 ），為具金屬材質管狀物、彈簧、撞針、扳機
    及木質槍托等組合製成之土造擊發機械槍枝，依其前端套接
    裝置機構之功能作用區分其擊發投射用途，若套接可容金屬
    彈丸發射通過之槍管則能組成發射子彈用途之土造槍枝。(2)
    送鑑長支槍管，為長約24.25cm 、口徑約15mm之金屬材質管
    狀物，由於槍管內部含有可向槍管兩端滑動之長約lOcm的金
    屬材質管狀物，不利槍彈裝填發射彈丸通過，雖能夠與前述
    之擊發機械組成具槍管之土造槍枝，卻不宜發射槍彈。(3)送
    鑑短支槍管，為長約15.2cm、口徑約16mm（螺牙端口徑約15
    mm）之金屬材質管狀物，由於槍管內部暢通且無內含物，可
    容金屬彈丸發射通過；由於槍管內部滑膛無彈室，不適用制
    式子彈，若裝填適用土造子彈，須為特殊處理，使其緊實穩
    固於槍管內部以利子彈承受撞針力道后發射；以送鑑短支槍
    管與前述擊發機械組成具槍管之土造槍枝，經操作撞針力道
    足，整體機械性能尚可。(4)本案送鑑時未附試射用子彈，經
    評估若以土造霰彈試射，所發射之子彈非單一彈丸為數量不
    等之彈粒，實際射擊時子彈彈粒自槍口擴散無法精確測得彈
    丸速度且會毀損彈速測定儀，遂以剔除內部裝藥后之小蜜蜂
    鞭炮（紙紮管狀體體長約50mm、直徑約15mm）當作彈殼，於
    其底部安裝模擬槍用分解式彈殼子彈之底火機構及底火、並
    於前端加裝（坎入）1 顆直徑8mm 、重2.05公克金屬材質彈
    丸（鋼珠），內部填裝鞭炮火藥（約0.6 公克）組成模擬子
    彈並裝填入前述短支槍管內部後，與前述送鑑之擊發機械組
    成完整可發射子彈之土造槍枝實際射擊，能擊發，以彈速測
    定儀於槍口前方1 公尺處測得發射彈丸速為每秒235.222 公
    尺，經換算發射彈丸（直徑8mm 、彈丸重2.05公克）單位面
    積動能約112.826 焦耳/ 平方公分。(5)有關殺傷力之認定，
    依據司法院秘書長81年6 月11日秘台廳(二)字第06985 號函釋
    示：殺傷力的標準在最具威力的適當距離，以彈丸可穿入人
    體皮肉層之動能為基準。殺傷力相關數據：如美國軍醫署定
    義，彈丸撞擊動能達58呎磅（約為78.6焦耳) ，則足以使人
    喪失戰鬥能力；日本科學警察研究所研究結果，彈丸單位面
    積動能達20焦耳/ 平方公分，即可穿入人體皮肉層致人於傷
    ；我國警政署刑事警察局以活體豬隻射擊實驗，彈丸單位面
    積動能達24焦耳/ 平方公分，即可進入豬隻肉層。(6)以送鑑
    擊發機械槍枝（管制編號：0000000000）與送鑑短支槍管組
    成之土造槍枝，經實際發射前述模擬土造子彈展現其機械性
    能及彈丸威力，射后檢視槍枝無異狀，依其材質結構強度、
    整體機械性能及試射結果，認其能夠發射適合其使用具殺傷
    力之土造子彈。有法務部調查局9968調科參字第0990025605
    0 號鑑定通知書一份存卷可稽（見本院卷第65頁）。依上開
    鑑定結果，扣案土造長槍與短枝槍管組合後，其擊發功能正
    常，可擊發適用子彈，經實際試射適用子彈結果，亦能擊發
    ，顯見扣案土造長槍與短枝槍管組合後，為可發射金屬或子
    彈具有殺傷力之槍砲，應可確定。被告否認扣案土造長槍、
    槍管具殺傷力云云，不足採信。
  (二)被告持有扣案土造長槍、槍管時間及其來源為何？被告於警
    詢、偵查及原審審理時先後供述並不一致；始則供稱：我於
    94年5 月初時，在桃園縣復興鄉山上打獵時，認識綽號「小
    黑」之成年男子，以新臺幣（以下同）8,000 元之價格向其
    購買土造霰彈槍1 枝、槍管2 枝（一長一短），預備持土造
    霰彈槍到山上打獵使用，長槍管射程較遠，短槍管射程較短
    ，二枝槍管可以交替使用，因無管道買到子彈，所以藏放在
    家中等語（見偵查卷第10頁警詢筆錄）；繼又改稱：扣案槍
    枝是我妹妹在復興鄉撿到的，在警察局有跟警察講，但警察
    不相信，所以我才編說是向「小黑」以8,000 元購得等語（
    見偵查卷第38-39 頁偵查筆錄）；嗣又陳稱：扣案槍枝是我
    朋友「曾有海」在96年5 月間，以輕鋼架的一段跟玩具槍木
    柄以鐵絲綁起來，我於96年5 月18日出所後，才知道槍枝、
    槍管裝在麻袋內放在我家，我將之當作廢鐵保存等語（見原
    審審訴卷第27頁反面準備程序筆錄）；復又陳稱：扣案槍枝
    不是我妹妹撿到的，而是一個朋友「曾有海」在我家中組裝
    後放在麻袋內，我住處前陣子發生火災，某朋友到家中幫忙
    時看到，該朋友問我槍枝是否還可以使用，我吹牛說還可以
    使用，但是我認為該槍枝是廢鐵，才將之繼續留著等語（見
    原審卷第25、26頁審判筆錄）。被告先後供述不一，何者為
    真？自應加以審認。查被告供稱向「小黑」以8,000 元購得
    扣案槍枝、槍管之時間為94年6 月間，惟斯時被告係另案在
    監執行，有卷附本院被告前案紀錄表可稽，被告上開所述，
    顯與事實不符，自不足採，起訴書依被告警詢之供述而認被
    告係於94年5 月初某日，在桃園縣復興鄉山上打獵時，向年
    籍姓名不詳綽號「小黑」之成年男子購得扣案槍枝、槍管，
    自有未合，應予更正。又被告於原審準備、審理程序俱稱扣
    案槍枝、槍管乃其於96年5 月18日出監後始持有，對照被告
    入出監記錄適正相符，堪認被告供述其係在96年5 月18日後
    之某日起持有扣案土造長槍、槍管乙節，與事實相符，應可
    採信。
  (三)本案係桃園縣政府警察局中壢分局警員接獲線報檢舉，檢舉
    人表示有親眼看到被告持有長槍，警員在有確切之根據而得
    有合理之可疑被告持有槍械情形下，於98年1 月22日下午4
    時30分許至被告住處訪視，經向被告表明找被告的原因被告
    應該清楚，請被告主動配合後，被告自知犯行曝光，主動告
    知槍枝藏放在書桌後方櫃子，並將槍枝、槍管交出等情，已
    據證人即警員顏錫義於原審結證在卷（見原審卷第22頁至第
    24頁），並為被告自承不諱且供承其知檢舉人係伊朋友等語
    （見原審卷第24頁、第25頁反面）。扣案槍枝、槍管雖係於
    警員未發動偵查前即由被告主動交出，惟警員既前已接獲檢
    舉而有確切根據得合理可疑被告持有槍械，被告主動交出扣
    案槍枝、槍管行為，自不符合自首要件（最高法院72年台上
    字第641 號判例意旨參照），併此敘明。
  (四)綜上所述，被告未經許可，自96年5 月18日後某日至98年1
    月22日為警查獲止，持有扣案具殺傷力土造長槍之事實，堪
    以認定，應予依法論科。
四、核被告所為，係犯槍砲彈藥刀械管制條例第8 條第4 項之未
    經許可持有可發射子彈具有殺傷力之槍枝罪。被告有如事實
    欄所載前案科刑及執行情形，有卷附本院被告前案紀錄表1
    份可稽，其受有期徒刑之執行完畢後，5 年以內故意再犯有
    期徒刑以上之本罪，為累犯，應依刑法第47條第1 項之規定
    加重其刑。
五、原審以被告犯行明確，適用槍砲彈藥刀械管制條例第8 條第
    4 項，刑法第11條前段、第47條第1 項、第42條第3 項前段
    、第38條第1 項第1 款規定，並審酌扣案槍枝具有顯在之危
    險性，嚴重威脅社會治安，且被告前亦有違反槍砲彈藥刀械
    管制條例案件之前科紀錄，仍不知悔悟，猶再未經許可持有
    扣案具有殺傷力之槍枝，審理時仍飾詞狡辯不知扣案槍枝具
    有殺傷力，犯後態度不佳等一切情狀，量處有期徒刑3 年6
    月，併科罰金新臺幣6 萬元，並諭知罰金如易服勞役以新臺
    幣一千元折算1 日，另說明扣案具有殺傷力之土造長槍1 枝
    （含短槍管1 枝，槍枝管制編號0000000000號），屬違禁物
    ，應依刑法第38條第1 項第1 款沒收，至扣案之長金屬管1
    枝，內部具有金屬細管，縱與扣案土造長槍組合，亦難擊發
    適用子彈，自非屬違禁物，不予宣告沒收，經核認事用法均
    無違誤，量刑亦屬允當，應予維持。被告上訴仍執前詞否認
    扣案槍枝具殺傷力，為無理由，應予駁回。
據上論斷，應依刑事訴訟法第368條，判決如主文。
本案經檢察官曾俊哲到庭執行職務。
中    華    民    國    99    年    8     月    3     日
                  刑事第八庭審判長法  官  張傳栗
                                  法  官  陳春秋
                                  法  官  黃斯偉
以上正本證明與原本無異。
如不服本判決，應於收受送達後10日內向本院提出上訴書狀，其
未敘述上訴之理由者並得於提起上訴後10日內向本院補提理由書
（均須按他造當事人之人數附繕本）「切勿逕送上級法院」。
                                  書記官  王宜玲
中    華    民    國    99    年    8     月    4     日
附錄：本案論罪科刑法條全文
槍砲彈藥刀械管制條例第8條第1項、第4項
未經許可，製造、販賣或運輸鋼筆槍、瓦斯槍、麻醉槍、獵槍、
空氣槍或第 4 條第 1 項第 1 款所定其他可發射金屬或子彈具
有殺傷力之各式槍砲者，處無期徒刑或 5 年以上有期徒刑，併
科新臺幣 1 千萬元以下罰金。
未經許可，轉讓、出租或出借前項所列槍枝者，處 5 年以上有
期徒刑，併科新臺幣 1 千萬元以下罰金。
意圖供自己或他人犯罪之用，而犯前二項之罪者，處無期徒刑或
 7 年以上有期徒刑，併科新臺幣 1 千萬元以下罰金。
未經許可，持有、寄藏或意圖販賣而陳列第 1 項所列槍枝者，
處 3 年以上10 年以下有期徒刑，併科新臺幣 700 萬元以下罰
金。
第 1 項至第 3 項之未遂犯罰之。

司法院資訊處製作；財團法人民間司法改革基金會備份。
